臺灣高等法院刑事判決
109年度上易字第1006號
上  訴  人  臺灣新北地方檢察署檢察官
上  訴  人  
即  被  告  歐儼霆


選任辯護人  許哲涵律師
上  訴  人  
即  被  告  林仕平


選任辯護人  黃博彥律師
上  訴  人  
即  被  告  張育誠


上列上訴人等因被告等犯恐嚇取財等案件，不服臺灣新北地方法
院108年度易字第843號，中華民國109年3月31日第一審判決（起
訴案號：臺灣新北地方檢察署108年度偵字第975號），提起上訴
，本院判決如下：
    主  文
原判決關於戊○○、甲○○共同犯恐嚇取財未遂罪部分均撤銷。
戊○○、甲○○共同犯恐嚇取財未遂罪，均累犯，各處有期徒刑壹年
。
其他上訴駁回。
    事  實
一、戊○○前於民國（下同）100年間因違反槍砲彈藥刀械管制條
    例、恐嚇危害安全等案件，經臺灣新北地方法院於102年2月
    8日以101年度訴字第1010號判決應執行有期徒刑3年10月確
    定，於104年6月23日縮短刑期假釋出監，假釋期間付保護管
    束，於105年8月20日縮刑期滿，假釋未經撤銷視為執行完畢
    。甲○○前於99年間因犯強盜、誣告等案件，經本院以99年上
    訴字第3777號判決，將原判決撤銷，改判處有期徒刑8年，
    經上訴最高法院，於100年4月21日以100年台上字第1827號
    判決上訴駁回確定（強盜案），及經臺灣士林地方法院於10
    0年1月31日以99年士簡字第864號判決有期徒刑4月確定（誣
    告案），經本院於100年6月3日以100年聲字第1387號裁定定
    應執行有期徒刑8年2月確定，於107年8月27日縮短刑期執行
    完畢出監。
二、緣丙○○成立「元榮實業有限公司」（下稱元榮公司），於10
    7年8月間承租位於新北市○○區○○路0段000巷○○段○○小段000
    之2土地，經營資源回收營建廢棄物等業務。戊○○（綽號黑
    仔）、甲○○（綽號西瓜）見該處僻靜，平日僅丙○○及其子丁○○在該處整理資源回收物，而認有機可趁，共同基於意圖為
    自己不法所有恐嚇取財犯意聯絡，於107年9月下旬起，多次
    由戊○○駕駛其所有車號000-0000號銀色休旅車載甲○○至該回
    收場，向丙○○表示五股山頭為渠管理，每月需交付保護費新
    臺幣（下同）10萬元現金，如不交付，或以不要在此做生意
    、或要砸車等語恫嚇丙○○，致丙○○心生畏懼，為求人和，但
    無力支付戊○○、甲○○所要求款項，委婉向2人表示其僅做回
    收小生意，無力給付，願提供場內回收物交予戊○○、甲○○處
    分販售，但為戊○○拒絕，並稱只收現金。戊○○、甲○○為達成
    收取上開款項之目的，承前接續犯意，於107年10月5日仍駕
    車至該處回收場，向丙○○索討每月10萬元款項，丙○○因感受
    戊○○、甲○○言行不具善意，即於同日下午4時43分許撥打110
    報案，向轄區新北市政府警察局蘆洲分局更寮派出所指述遭
    不詳之人恐嚇之情，要求警方至該區加強巡邏。
三、戊○○、甲○○見丙○○不從，即表示要載運廢棄物至該場區內傾
    倒，丙○○仍為求生意上和諧，僅概稱若有機會可以配合，並
    未談妥合作細節等事宜，甲○○即出面聯繫從事清除廢棄物業
    不知情友人李志宏於107年10月5日晚間駕駛約35噸卡車載運
    廢棄物至上開回收場表示欲入場傾倒，但因處理費金額差異
    甚鉅，丙○○即予婉拒李志宏入場傾倒廢棄物，戊○○、甲○○得
    悉上情，甚為不滿，遂邀不知情戊○○、甲○○恐嚇取財實情之
    乙○○一同前往該資源回收場，即於翌日（即10月6日）下午3
    時45分許，由乙○○駕駛車號000-0000號自小客車載戊○○、甲○○一同至丙○○前開回收場，僅見丙○○之子丁○○正操作挖土機
    整理回收物，戊○○、甲○○見狀立即下車詢問何時要清除該處
    堆置之回收廢棄物，並稱不得在該處從事廢棄物之處理，進
    而與丁○○發生口角衝突，戊○○、甲○○、乙○○即基於傷害之犯
    意聯絡，先由乙○○在該回收場下方拾磚塊向丁○○處丟擲，繼
    由戊○○、甲○○與丁○○發生拉扯，嗣戊○○、甲○○、乙○○上車正
    欲離開時，見丙○○駕車趕至場區，丁○○即從挖土機處下來，
    戊○○、甲○○、乙○○亦均下車，丙○○大聲喚叫「戊○○」之名，
    並詢其是否叫「戊○○」，雙方即口角，戊○○、甲○○、乙○○另
    起傷害之犯意聯絡，由戊○○、甲○○上前與丙○○口角並徒手圍
    毆丙○○，乙○○則承前接續犯意與丁○○互相拉扯、毆打丁○○，
    而戊○○、甲○○則承前開共同恐嚇取財之犯意聯絡，由戊○○向
    丙○○稱若未按時交10萬元，就不要在此營業、否則開槍等語
    恫嚇丙○○，丙○○即取出防狼噴霧器向甲○○、戊○○等人噴撒，
    戊○○、甲○○均因受辣椒水噴灑影響到眼睛視力，並因丙○○大
    聲呼救，戊○○等人始停止毆擊（戊○○、甲○○對丙○○提告傷害
    、恐嚇罪嫌部分，經臺灣新北地方檢察署檢察官於108年7月
    22日以108年度偵字第975號為不起訴處分確定），並一同搭
    車離開現場，而未得逞。丁○○因此受有左嘴唇內側撕裂傷、
    右腕挫傷紅腫等傷害，丙○○則受有右眼下方挫傷紅腫、左嘴
    角挫傷腫脹、右肘、右手擦傷等傷害。嗣經丙○○報警，由警
    方調閱車籍資料循線查悉上情。
四、案經丙○○、丁○○訴請新北市政府警察局蘆洲分局報請臺灣新
    北地方檢察署檢察官偵查起訴。
    理  由
壹、證據能力：
一、被告以外之人於審判外之言詞或書面陳述，除法律有規定者
    外，不得作為證據，刑事訴訟法第159條第1項固定有明文。
    然被告以外之人於偵查中向檢察官所為之陳述，除顯有不可
    信之情況外，得為證據，刑事訴訟法第159條之1第2項亦定
    有明文。檢察官於偵查中對被告以外之人（包括證人、鑑定
    人、告訴人、被害人及共同被告等）所製作之偵查筆錄，性
    質上雖屬傳聞證據，惟現階段刑事訴訟法規定檢察官代表國
    家偵查犯罪、實施公訴，依法其有訊問被告、證人及鑑定人
    之權，而實務運作時，檢察官偵查中向被告以外之人所取得
    之供述證據，原則上均能遵守法律規定，不致違法取供，其
    可信度極高，是被告以外之人前於偵查中所為供述，除反對
    該項供述具有證據能力之一方，已釋明「顯有不可信之情況
    」之理由外，該證人於偵查中之供述具證據能力。上訴人即
    被告戊○○、甲○○（以下逕稱戊○○、甲○○）及其2人選任辯護
    人雖主張證人丙○○、丁○○2人（下稱丙○○、丁○○）於偵查中
    證述部分無證據能力，但查上開證人均係於偵查中經檢察官
    依法訊問，並經具結，有卷附證人詰文可按，即證人之訊問
    程序並無違法，其等於偵查中所為之證述，戊○○、甲○○及渠
    等辯護人並未主張並釋明有何顯不可信之情況，證人亦均未
    證述檢察官在偵查中有何不法取供之情形，且分別經原審、
    本院審理中進行交互詰問，應具有證據能力。
二、本判決認定事實所引用之其餘供述及非供述證據，並無證據
    證明係公務員違背法定程序所取得，且檢察官、戊○○、甲○○
    、乙○○及選任辯護人等人對證據能力均表示無意見，即均未
    爭執證據能力（見本院卷第130至134頁），並審酌該等證據
    資料製作時之情況，亦無違法不當及證明力明顯過低之瑕疵
    ，認作為證據應屬適當，依刑事訴訟法第158條之4之解釋及
    第159條至第159條之5規定，均有證據能力。
三、又戊○○、甲○○及其辯護人雖亦主張丙○○、丁○○2人於警詢中
    陳述均無證據能力，但本院並未以該2人警詢內容作為本案
    認定之依據，故不另論述此部分之證據能力。
貳、實體部分：
一、有罪部分（即被告戊○○、甲○○共犯恐嚇取財未遂罪及被告戊○○、甲○○、乙○○共犯傷害罪〈2罪〉部分）：
    認定犯罪事實所憑之證據及理由：
（一）戊○○固坦承其綽號為「黑仔」，於107年9月下旬有駕駛車
      號000-0000號車載甲○○前往上開場址由丙○○成立「元榮公
      司」經營之資源回收場，於10月6日，由乙○○駕車載戊○○
      、甲○○一同至丙○○經營之資源回收場，並與丙○○、丁○○發
      生扭打之情不諱，但否認犯有恐嚇取財未遂、傷害等罪，
      辯稱：107年9月下旬，我開車載甲○○，是要去找友人林金
      福，途經丙○○經營的回收場，看到他們將回收物堆滿到馬
      路上，車輛難以通過，所以才去跟丙○○抱怨，雙方因此起
      口角，雙方鬧的不愉快而離開，後來丙○○透過友人林金福
      要到我的聯絡方式，表示可以合作，將回收物給他處理，
      且由甲○○介紹李志宏給丙○○，但丙○○又不讓李志宏倒垃圾
      ，所以我才和甲○○於10月6日要去找丙○○、丁○○理論，我
      們當時並沒有打丁○○，是丙○○之後到場，一到場就拿一支
      鎮暴槍，我跟丙○○對罵，甲○○才從車上下來，丙○○見甲○○
      下車，就拿鎮暴槍對甲○○開槍，也對我開1槍，我才跟丙○○扭打，但這是正當防衛云云；辯護意旨略以：戊○○於107
      年9月間至新北市五股區找友人林金福，途中行經丙○○經
      營之元榮公司經營之回收場，見到回收物傾倒在道路旁，
      影響通行，即告訴丙○○，經溝通後雙方已無糾紛，甚至丙○○向戊○○表示可以處理廢棄物，未來可以合作，之後丙○○
      透過友人林金福要到戊○○之電話後，再次與戊○○溝通合作
      事宜，戊○○亦認丙○○提議不錯，轉介友人，找丙○○之廢棄
      物處理公司處理廢棄物；李志宏因甲○○介紹，即載運一車
      廢棄物前往上開回收場，但發現丙○○公司僅將廢棄物隨意
      掩埋，無法處理所載至現場的廢棄物，李志宏為免觸犯相
      關法令只得載回，並向戊○○抱怨，戊○○因李志宏之抱怨，
      而於10月6日下午與甲○○、乙○○前往回收場找丙○○，只是
      要告訴丙○○不要再亂處理廢棄物，到現場時僅有丁○○坐在
      垃圾山的挖土機內鏟運垃圾，戊○○即就現場拍攝照片，並
      要丁○○轉告丙○○不要再違法，正打算離去，丙○○開車到場
      ，攔住戊○○、甲○○、乙○○3人除發生口角外，並出言其是
      市刑大退下的，黑白兩道都不會放過戊○○等3人，最後拿
      出裝有辣椒彈的鎮暴槍朝戊○○3人開槍，並擊中甲○○臉部
      ，致甲○○臉部受擦挫傷、戊○○受刺激性接觸性皮膚炎及結
      膜炎等傷害，戊○○為搶下丙○○所持鎮暴槍因此發生拉扯，
      但因眼部受有刺激、甲○○又受傷，隨即離開前往附近宮廟
      清洗，並前往淡水馬偕醫院就診，以上為事實經過之實際
      情形。本案所起訴恐嚇取財未遂部分，僅有告訴人丙○○、
      丁○○父子證述內容單一指述，並無錄音錄影等其他證據可
      以補強，且所指述內容與報案紀錄內容不同，甚至先跟檢
      察官稱要提供通聯紀錄，但之後又改稱無法提供通聯紀錄
      ，由此可見戊○○等人並無任何恐嚇取財行為，於警、偵訊
      中並未提及10月5日李志宏要來傾倒廢棄物之節，迄於原
      審交互詰問中才講，丙○○刻意隱瞞此對被告有利的事實及
      證據，由此可認戊○○所辯屬實，至於報案紀錄、車輛查詢
      紀錄等均為累積性證據或衍生證據，無法作為補強證據，
      尚須有其他證據以為補強丙○○所指之犯罪事實始足以證明
      。傷害部分，是因丙○○使用鎮暴槍攻擊，致戊○○、甲○○受
      傷，有受傷照片及診斷證明書可證，丙○○稱其使用防狼噴
      霧器但卻無法提出，所述顯然不實，可見其使用鎮暴槍，
      且丙○○稱遭戊○○等人持槍恐嚇，則豈可能遭丙○○持鎮暴槍
      驅趕，並觀丙○○、丁○○所述，有遭戊○○等人持木棍攻擊，
      怎可能只受如此輕微、小範圍的傷勢，甚至員警也沒看出
      告訴人2人有受傷，綜上，可見告訴人指述均屬不實等語
      為戊○○辯護。訊據被告甲○○亦坦承其綽號為「西瓜」，並
      坦承於107年9月下旬至10月6日間先後共4次前往該回收場
      之情不諱，但否認犯有恐嚇取財未遂及傷害犯行，辯稱：
      第1次是與戊○○去找林金福的時候去的，第2次是我自己去
      找丁○○談合作並留下我行動電話號碼去的，第3次去是同
      一天的晚上我騎摩托車帶李志宏至該回收場倒垃圾，但因
      李志宏表示該回收場違法經營，不願意倒垃圾就開走，我
      也就離開，第4次去是107年10月6日，我與戊○○、乙○○要
      去跟丁○○、丙○○理論，因為他們害李志宏白跑一趟，我沒
      有跟丙○○索討保護費，傷害部分，10月6日當時我一下車
      ，丙○○就拿鎮暴槍對我開槍，我的眼睛就張不開，隱約中
      看到戊○○與丙○○、丁○○拉扯，我才上前去拉扯，屬於正當
      防衛云云。辯護意旨略以：有關恐嚇取財未遂罪部分：據
      丙○○於偵查及審判中證述，可知丙○○自稱其於調查局、國
      安局任職，則豈可能對於多次遭恐嚇之情未事前予以錄音
      錄影；且據報案紀錄所載，告訴人稱「遭不詳人士」勒索
      錢財，但據丙○○指述可知其知恐嚇其人為綽號「黑仔」及
      「西瓜」，於原審審理中，經辯護人詰問該疑點時，丙○○
      突然情緒激動拒絕回答，又報案紀錄記載遭電話恐嚇，但
      丙○○於原審證稱是遭現場恐嚇，顯然矛盾，可見丙○○前開
      指述先後不符，顯有疑義，且此部分僅有告訴人丙○○之指
      述，報案紀錄僅為累積證據，非補強證據，因此恐嚇取財
      未遂罪部分顯僅以告訴人指述，作為認定被告犯罪之唯一
      證據，而有違證據法則不當之違法。有關傷害罪部分：10
      月6日當天至該回收場時，見丁○○坐在挖土機上，甲○○並
      未與丁○○有何肢體接觸，且後來上車後，丙○○駕車到場，
      甲○○一下車，立即遭丙○○持鎮暴槍攻擊臉部，造成甲○○口
      腔潰瘍、眼睛紅腫而影響視線，戊○○與乙○○見甲○○遭受現
      在不法侵害，才基於正當防衛之意與丙○○發生肢體衝突，
      應成立正當防衛，原審不查，認不構成正當防衛，顯有違
      誤等語為甲○○辯護。訊據被告乙○○雖坦承於107年10月6日
      下午駕車載戊○○、甲○○至丙○○經營前開回收場之情不諱，
      惟否認有何傷害丁○○、丙○○2人之傷害行為，辯稱：當天
      由我駕車載戊○○、甲○○到回收場，我一直在車上，直到我
      看到甲○○、戊○○被打，我才趕緊下車，將甲○○、戊○○拉回
      車上離開，我並沒有對丁○○丟擲石頭，也沒有毆打丙○○，
      他比我還壯，我怎麼可能打他云云。
（二）經查：
   1.有關被告戊○○、甲○○共犯恐嚇取財未遂犯行部分：
    ⑴上開被告戊○○、甲○○2人於107年9月下旬至10月5日、6日間
      ，多次由戊○○駕車載甲○○至丙○○成立元榮公司經營之資源
      回收場出言恐嚇要求丙○○每月5日錢繳付10萬元保護費，
      丙○○因無資力而未支付致未遂等節，業據證人即告訴人丙○○於偵查指稱：我成立元榮公司，承租○○區○○小段000之2
      土地作環保回收，我才搬過來約1個月左右，對方綽號「
      黑仔」及「西瓜」2人多次駕駛1輛銀色休旅車（廠牌WISH
      ）到場區，跟我說每月5號前要交10萬元保護費，不交就
      不要在這邊做生意，綽號「黑仔」說這山都是他管的，我
      跟他們說我只是做小生意，且剛開始做，收入沒那麼多，
      可以將回收廢鐵給他們，請他們給我方便，「黑仔」說他
      沒在收那些，只收現金，不然請我搬家，不然就開槍，他
      們說我在那邊亂倒垃圾是規避責任，只是恐嚇取財的說詞
      ，我當時都有告知他們我成立公司有申請處理廢棄物證照
      ，10月5日當天也有來說要收保護費，當天我有報警，是
      因感受到戊○○、甲○○態度不友善，很害怕，又擔心他們是
      地方角頭會被吃案，所以撥打110報警，10月6日那天他們
      最後一次上來，當時我不在現場，後來我回去，戊○○、甲○○還是有恐嚇我，也有打我等語（見108年度偵字第975號
      卷〈下稱偵查卷〉第145 頁）；於原審審理中亦證稱：我於
      107年8月間跟地主承租土地經營資源回收場，丁○○白天會
      來幫忙，開始經營沒多久，綽號「黑仔」戊○○及綽號「西
      瓜」甲○○2人曾開1台銀色休旅車，搭載1、2名男子至回收
      場找我，共來數10次，但無法正確說明有幾次，戊○○表示
      他叫「黑仔」是這裡角頭，整座山都是他管的，甲○○表示
      他是「西瓜」，他每次都跟「黑仔」過來，他們2人下車
      ，車上還有人，2人向我表示若想繼續經營，需依規矩按
      月交保護費10萬元，我表示我有合法登記及環保局許可，
      對方稱規矩就是這樣，不交就要我搬家，我還主動示好說
      場區廢鐵可以給被告2人賣，如果有合法廢棄物處理，可
      以打8折、打9折給他們，且我有打電話給隔壁鄰居林金福
      ，因林金福在當地人脈較廣，我曾拜託他幫我協調，請被
      告2人不要找我麻煩，但林金福表示其與被告2人都認識，
      不好意思參與，我並未透過林金福找被告2人合作廢棄物
      回收，是幫忙協調被告2人不要來找麻煩，我並沒有要跟
      被告2人合夥經營，被告2人為當地幫派人物，我不跟幫派
      結交，他們行為都不是正當行為。我原不想理會，但因一
      直騷擾恐嚇，他們畢竟沒有動手，但恐嚇意味濃厚，有攻
      擊我的意思，我心生恐懼，一直吃抗憂鬱藥物，最後達到
      我忍耐極限我才報警，並隨身帶著防狼噴霧劑，至於我沒
      有對被告多次來場區恐嚇我錄音錄影是因我做生意，生意
      人就是敦親睦鄰，不想惹事，增加是非，才沒有這麼做；
      在我跟戊○○、甲○○2人講完我有合法廢棄物處理證之事後
      ，隔天綽號西瓜的甲○○就帶1輛約40米藍色拖車上來要傾
      倒廢棄物，這樣差不多要6、7萬元，但甲○○卻表示回收處
      理費1萬5，還要賒帳，這樣我無法收，因為他們擺明就是
      不要付錢，於107年10月5日當天我有報案，是因為戊○○他
      又來說要我付保護費，我受不了就打110報警，還有一次
      ，我不讓甲○○帶的拖車司機倒垃圾後，隔天下午3、4點到
      回收場，就看到甲○○、戊○○、乙○○等人共4人最後1次過來
      場區，有3人將丁○○從怪手上拉下來，我先以言語制止，
      戊○○說錢要付，不然就要開槍，他們分別打我及我兒子丁○○等語（見原審卷第224至237頁）。就上開有關戊○○、甲○○要收取保護費10萬元，否則即要求搬家、不要在此經營
      等犯罪主要情節，丙○○於偵查及原審審理時前後證述大致
      相符，且無明顯矛盾或前後不一之處，雖丙○○證述遭戊○○
      、甲○○恐嚇取財過程中或有部分情節即10月5日甲○○自行
      帶駕駛拖車載運回收物欲至場區傾倒，且拒不付款，出言
      恫嚇之過程未於警詢中陳述，及恐嚇方式有無以電話聯繫
      恫嚇等，丙○○先稱有，之後改陳無等語，於審理時就此部
      分情節表示不記得等語，但考量丙○○所稱遭恐嚇時間係從
      107年9月下旬起至10月初，其間幾乎每日下午時段，均會
      至廠區出言恫嚇，約數10次，各次出言恫嚇內容、方式或
      有不同，以致無法清楚明確記憶各次所陳述恐嚇內容，與
      常情無違；另丙○○於107年10月6日報案後至警局製作筆錄
      ，當下員警係詢問有關當時發生情形，故丙○○僅陳述10月
      6日下午發生遭被告3人毆打及索取保護費過程，另於107
      年12月1日製作警詢筆錄時，則為被告戊○○、甲○○對丙○○
      提出傷害、恐嚇危害安全之告訴，對於提告部分所為之說
      明，故未陳述之前戊○○、甲○○指示李志宏駕駛拖車至回收
      場傾倒之事，顯僅為回答詢問內容，並無蓄意隱藏對被告
      有利之事實及證據甚明，被告戊○○、甲○○此部分所辯，顯
      屬無據。並觀丙○○於原審審理中進行交互詰問過程中，經
      質以其曾經在政府機關任職，竟然對一再遭恐嚇取財未立
      即報警、未採取錄音錄影等自保行為措施而認丙○○所述內
      容可疑時，丙○○即當庭表示律師在袒護自己當事人，已經
      惹惱我的情緒，我拒絕回答律師的問題，當事人已經透過
      很多關係給我壓力，有說如果本案不和解就要讓我慘死路
      邊等語，經審判長說明交互詰問相關規定，丙○○情緒稍平
      復，並表示可以繼續作證後，即繼續交互詰問，但詰問至
      下午4時35分許，丙○○則表示要暫休庭服用藥物，待休庭
      後，續行詰問至最後經審判長詢問有何意見補充，丙○○陳
      述就其家庭情狀、未在第1次遭恐嚇時立即報警之心中想
      法、到最後會報警，是因戊○○、甲○○2人所為已到丙○○忍
      耐極限，進而發生衝突，對戊○○、甲○○所為甚為憤怒，甚
      至不敢到法院開庭，已服用抗壓藥物等語，當庭情緒激動
      ，並出現無法控制顫抖等，業經原審審判筆錄記載甚詳（
      見原審卷第232至233、239至240頁），是若丙○○未遭戊○○
      、甲○○恫嚇、欺侮，何以無端出現對於辯護人詰問內容感
      受到偏袒戊○○、甲○○之情形，而當庭憤怒表示其拒絕回答
      律師問題，並在陳述過程中出現情緒激動、不斷顫抖之情
      緒狀態，並可徵丙○○陳述其遭戊○○、甲○○等人恐嚇取財之
      情並非無端臨訟編造、誣陷設計，而為確實發生為其經歷
      之情而足以採信。
     ⑵復有下列證人之證述足以佐憑：
 　    ①證人即被告之子丁○○於偵查中指稱：戊○○、林仕   平
        之前跟我父親要保護費時，是說我們做的是非法   的
        ，如果要繼續營業，要意思一下要交10萬元，如果   
        不交的話就要開槍，他們來過數10次等語（見偵查卷  
         第148頁）；於本院審理中具結後亦證稱：於107年   
        9、10月間我在○○○○路0段000巷○○小段000之2   回收場
        工作，負責駕駛挖土機，每天均在該處工作約   6至8
        小時，第1次戊○○、甲○○來的時候，是開一   輛WISH的
        車，問我們回收場是否合法、是否可以回收   垃圾，
        我們有說有環保牌是合法的，可以在該處營   業，但
        他們卻說這邊不能收垃圾要我們清掉，這是第   1次情
        形，之後來了很多次，約10次以內，每次來態   度都
        非常不友善，是戊○○說五股垃圾山是他的管轄   範圍
        ，並表示1個月要收10萬元，雖然沒有說「保護   費」
        這麼明確，但是戊○○的意思我們都懂，戊○○   是帶頭
        的，甲○○也有講，我父親有對他們說公司從   事資源
        回收，所收廢鐵可以給你們，讓你們拿去販賣   ，但
        對方不肯，因為對方來恐嚇，我有跟父親提過要   裝
        監視器，但父親沒有裝，後來因認為對方態度不友   
        善，有去更寮派出所備案保護自己，我們並不認識歐  
         儼霆、甲○○，所以我父親備案時說遭不詳人士恐   嚇
        ，因為我們沒有繳保護費，10月6日當天被告3人到   
        場，當時父親不在場區，我在操作挖土機，被告3人   
        到場區就叫我下來，並稱五股是什麼地方你知道嗎、  
         廢棄物何時要清掉、這裡不能從事廢棄物清理行業， 
          我們不是合法業者等語，我不下去，乙○○就拿石頭  
         、磚塊丟我，戊○○、甲○○爬上來並推我、跟我拉   扯
        ，還有揍我，後來我從挖土機上下來，我父親許力   
        元也開車過來，父親過來後，戊○○就對丙○○說不   按
        時交保護費就要開槍等語（見本院卷第252至274   頁
        ）。
 　　  ②證人即被告戊○○友人林金福陳稱：我從事砂石運輸，我
          場的位置在丙○○回收場隔壁，廠區內都是司機，早上
          開砂石車出去，場區大致都沒人，戊○○在出監後因朋
          友關係一起唱歌、喝酒才認識，戊○○時常到我場裡找
          我，1星期來1次，有時來2次，來找我除泡茶聊天外
          ，就是問我這邊有無工作可以介紹給他，可以配合的
          ，看我工地有無缺員工，洗輪胎也好，或紀錄砂石車
          進出的工作，我基於朋友也是盡量。丙○○曾經於107
          年9、10月間某日6點多打電話給我問是否認識綽號「
          黑仔」之人，是問「黑仔」本名與電話，並問我與「
          黑仔」交情好不好、什麼樣的交情，我就說好康逗相
          報，沒好康就不用，基本上丙○○沒有問什麼，他並未
          將其要跟戊○○談的事情跟我說，丙○○只是跟我問戊○○
          的電話，我覺得還好，後來有跟戊○○聯繫說要把電話
          給別人，我並未跟戊○○提到丙○○說要合作的事，我僅
          有將戊○○電話給丙○○等語（見原審易字卷第202至211
          頁）。即由林金福所述可知，其並不知戊○○、甲○○2
          人與丙○○間究竟有無進行合作事宜，丙○○向其詢問戊○○電話亦未說明是要合作或其他情事等，是戊○○、甲○○辯稱渠2人前往丙○○經營回收場是為合作事宜云云
          ，尚難遽信。雖林金福證稱沒有聽過其場址附近有人
          在收保護費的問題等語，但其平日多不在場區內，故
          尚不足驟認戊○○、甲○○未向丙○○為恐嚇取財之犯行，
          且可徵丙○○確實曾於遭戊○○、甲○○多次恐嚇交付保護
          費之107年9、10月間某日，以電話聯繫林金福，詢問
          綽號「黑仔」之姓名及電話，並詢問林金福是否認識
          綽號「黑仔」之人，有無其電話，2人間交情如何等
          事宜甚明，且一般人在打聽他人姓名、聯繫方式時，
          受打聽者，多會詢問所為何事，再考量是否告知其所
          知其友人之姓名、聯絡方式等資料，林金福就此部分
          則陳丙○○並未告知要與戊○○談何事情，即告知戊○○之
          真實姓名及聯絡方式等，顯有違常情，並可認有隱蔽
          部分當時與丙○○對話內容與實情，然可徵丙○○所述其
          遭戊○○、甲○○恐嚇每月交付10萬元保護費，為求在該
          處做生意和諧，亟力思及解決方式，而詢問較早在該
          處營業之林金福，希望透過林金福出面勸諭戊○○、甲○○之情足以採信。又據林金福前開所述，可知戊○○約
          每星期1次至2次均會至其場內拜訪、尋找林金福次數
          可認甚為頻繁，每次除泡茶聊天外，其目的多是詢問
          林金福其所經營砂石場，有無工作可以提供、可以配
          合，戊○○表示可以做洗輪胎、登錄砂石車進出情形乙
          節，可見戊○○該段期間並無正職，才會如此頻繁拜訪
          、尋找林金福，看可否提供工作機會，且戊○○所從事
          者，亦與廢棄物回收業顯然不同，可見戊○○並無從事
          廢棄物回收之專業能力或人脈，是戊○○有何能力與從
          事專業廢棄物回收處理之丙○○洽談合作事宜？亦可徵
          戊○○一再辯稱其與丙○○談妥合作廢棄物處理事宜云云
          ，顯有疑義。
  　    ③再觀證人丁○○證稱：於107年10月6日前戊○○與甲○○雖
          有到場區跟父親談說要配合廢棄物處理的工作，戊○○
          僅稱會載運廢棄物到場區傾倒，或有載運工作請我們
          處理，價錢部分戊○○並未與父親談清楚，父親僅說未
          來如果有機會可以配合，但沒有具體說如何配合，甲○○在請李志宏駕車到場區倒廢棄物前，雖有跟我講說
          晚上會有一車來倒廢棄物，並留下甲○○他的電話，還
          說會再打來，我就以電話聯繫父親，父親表示說可以
          ，但甲○○並未再打電話來，而是叫車子直接上來，且
          甲○○、戊○○並未與父親談好任何價錢，當天晚上駕車
          來我們場區要倒廢棄物的人所說的價格非常不合理，
          該車容積是50米，1米處理費為2000元，50米就要10
          萬元，我才與父親拒絕對方倒廢棄物等語（見偵查卷
          第196頁，本院卷第269至273頁）。證人即曾依甲○○
          指示駕駛大貨車載運廢棄物至場區之司機李志宏亦證
          述：我是砂石車司機，我在檳榔攤認識甲○○，認識約
          有1年，某日甲○○跟我說他朋友在五股垃圾山那邊有
          個場子可以倒廢木材，就介紹我過去倒，當時我有載
          1車廢木材要找回收場傾倒，甲○○並稱我那車過去倒
          是2萬至2萬5000元，甲○○還說他可以賺5000元，費用
          是我付給甲○○，然後甲○○再付給場主，當天甲○○騎乘
          機車在前引導我到丙○○的回收場後，甲○○跟丙○○稱車
          子來了，就騎機車離開，我下車問丙○○東西要倒在哪
          ，丙○○跟我說我是大台車至少要收4萬元，因為這價
          錢跟甲○○跟我說的價錢差太多，所以就沒倒成，沒有
          倒成主要是因價錢談不攏，而且他們回收場已經堆很
          多，東西也不同，他們場是民生垃圾，不能混在一起
          ，我不清楚丙○○的回收場有無牌照，之後我就將車子
          開回來，第2天甲○○打電話要向我收2萬5000元，我說
          又沒倒怎麼收，害我白跑一趟，之後我載回來，過幾
          天另外載至林口粉寮路，我認識戊○○，但載廢木材至
          丙○○回收場傾倒之事，都是甲○○跟我講的，戊○○並未
          為至丙○○回收場傾倒廢棄物之事跟我聯絡，我不清楚
          戊○○是否知道，後來發生衝突之事我並不清楚等語（
          見原審卷第213至222頁）。是由丁○○、李志宏上開證
          述可知，縱然戊○○、甲○○有向丙○○表示合作經營該資
          源回收之意，但實際上如何配合、費用如何計算，戊○○、甲○○2人如何從中賺取差價等，顯均未與該回收
          場負責人丙○○談妥前，甲○○即擅自與載運廢棄木材友
          人李志宏表示可以每車2萬5000元價格至丙○○經營之
          回收場傾倒，該筆費用亦非由李志宏交予丙○○，而是
          交予甲○○，相關介紹費用亦顯由甲○○自行決定金額多
          寡，顯與一般正常合理合作關係之常情迥異，益徵戊○○、甲○○辯稱因合作關係才至丙○○經營回收場云云，
          實有可疑，難以遽信。且據李志宏上開證述可知其係
          與甲○○合作，其並不認識戊○○，顯未經戊○○介紹而認
          識丙○○，前往傾倒廢棄物前已經與丙○○洽談妥有關處
          理多少量、處理費用等合作細節，而是由甲○○決定該
          車所載廢棄物處理費用金額，相關處理費用亦由李志
          宏交予甲○○之「合作」方式，則甲○○就需交付多少處
          理費用與丙○○，顯並未與丙○○洽談妥甚明，如此，如
          何平白要求丙○○接受處理李志宏所載運至之廢棄物？
          反可徵戊○○、甲○○欲藉以「合作」之名義，欲強迫丙○○接受由其2人所指示載運至現場之廢棄物，並由甲○○、戊○○收取相關處理費用，更可證戊○○、甲○○推稱
          ：因丙○○違法經營回收場誆騙渠等與其合作，因此於
          107年10月6日下午前往理論並欲檢舉云云，無非欲藉
          故生事，以黑白兩道手法迫使丙○○就範，足證丙○○前
          揭證稱遭戊○○、甲○○恐嚇要求支付保護費等情，顯非
          子虛。
       ⑶按所謂之傳聞證據，有其證明用途之限制，亦即攸關人
         類口語之某項證據是否屬傳聞，取決於其與待證事實
         間之關係，倘僅係以該口語之存在本身為證者（即「
         有如此口語」，而非「口語所指內容為真」），則無
         傳聞法則之適用，至證明某項口語存否之素材（即資
         料），則得透過各種不同之證據方法加以獲取，而其
         種類有可能呈現為物證、書證或證言等不同型態之證
         據。又透過被害人「陳述」以外之證據，得證明被害
         人聲稱被害事件時之言行舉止、情緒表現、心理狀態
         或處理反應等情景者（間接事實），係獨立於被害陳
         述之證據方法暨資料，屬具補強證據適格之情況證據
         ，可藉其與待證事實有蓋然性之常態關聯，資為被害
         人遭遇（直接事實）致生影響之推理素材，此並非傳
         聞自被害陳述之重複或累積，當容許由法院透過調查
         程序，勾覈被害陳述相互印證，進而產生事實認定之
         心證（最高法院108年度台上字第3241號判決意旨參照
         ）。丙○○多次遭戊○○、甲○○出言恐嚇要求每月繳付10
         萬元保護費，因認戊○○、甲○○態度不友善甚為畏懼，
         因而向110勤務中心報案，有新北市政府警察局蘆洲分
         局108年1月21日新北警蘆刑字第1083940954號函附該
         局更寮所107年10月5日、6日受理民眾110報案案件紀
         錄在卷可按（見偵查卷第113至117頁）。並觀丙○○於1
         07年10月5日報案紀錄所載，其中案情紀錄為：「報案
         人稱於上述時、地遭受電話恐嚇勒贖10萬元，不給要
         砸車，請蘆洲分局迅速通知派員前往處理並回報處理
         情形」、處理回報記載為：「正確位置於○○路0段000
         巷內，經了解丙○○因於該處做資源回收，接到不詳人
         士勒索錢財，因不知為何人，表示之後遇到會自行蒐
         證後再至所內報案，現只希望警方能夠加強到該處巡
         邏」等語（見偵查卷第115頁），是由上開報案紀錄所
         載，除記載丙○○確實因遭戊○○、甲○○出言索取財物，
         並因態度不友善恐嚇，致其心生畏懼而向具有公權力
         單位尋求保護外，110勤務中心接獲丙○○報案後後續通
         知蘆洲分局迅速通知轄區員警派員前往處理，經轄區
         員警前往上開場區向丙○○瞭解情況，丙○○仍表示遭到
         勒索錢財，並稱不知對方為何人，會自行蒐證再至派
         出所報案，並向到場員警稱現在希望警方加強在該處
         巡邏等情，雖接獲報案及到場處理員警雖未親見戊○○
         、甲○○恐嚇丙○○之犯罪經過，但勤務中心員警即依規
         定通知轄區分局處理，由轄區分局立即通知派出所派
         員警前往現場處理、瞭解，派出所員警趕到現場，雖
         未見戊○○、甲○○等人，但丙○○對到場員警表示不知勒
         索錢財者之姓名，會自行蒐證，並稱希望警方加強該
         處巡邏等節，此與丙○○證稱其遭戊○○、甲○○恐嚇取財
         ，曾於107年10月5日報案等情相符，係具有補強證據
         適格之「間接證據」（情況證據），足以證明丙○○確
         實在遭戊○○、甲○○出言恐嚇要求每月交付10萬元財物
         ，並因態度上不友善確具威脅，恐嚇態度，致丙○○心
         生畏懼報警求援，並要求警方加強該處巡邏等節，確
         與遭威脅、恐嚇之被害人所產生的反應相符，此與前
         述丁○○、林金福證詞同，均足佐證丙○○前揭證述遭被
         戊○○、甲○○恐嚇取財之情節，確屬真實，而採可信，
         並非無端虛偽設計之詞。
       ⑷並觀被告戊○○、甲○○就其多次前往丙○○成立元榮公司經
         營之回收場目的究竟為何等，先後所述顯異、矛盾之
         情，先稱該2次去回收場均是找朋友途經回收場，發現
         有亂堆廢棄物至馬路上影響通行、才對丙○○道德勸說
         、好意勸告、雙方不歡而散，並均先稱不認識丙○○（
         見偵查卷第11至13、16至17、21至23頁反面、123至12
         5頁，原審卷第112頁反面至113頁），又改稱第1次去
         雙方溝通已無糾紛，丙○○還提議未來可合作，第2次去
         回收場，究竟為何，或稱臨時路過勸說（見原審卷第1
         12至114頁，本院卷第43至44、275頁），或稱特意前
         往勸說不要亂處理廢棄物（本院卷第43至44頁），或
         為要找丙○○理論等（原審卷第112至113頁），丙○○究
         竟有無提議合作事宜部分，戊○○先稱僅是臨時路過見
         狀好意勸說，不認識丙○○（偵查卷第123至126頁），
         之後改稱丙○○有提議合作，還有電話聯絡溝通合作事
         宜云云（見原審卷第112至123頁），其等前後所述迥
         異，如何採信。再者，有關戊○○、甲○○均稱丙○○提議
         合作廢棄物處理事宜，則合作內容與細節究竟由戊○○
         與丙○○商議，或由戊○○介紹友人李志宏與丙○○認識，
         即由李志宏與丙○○談妥合作事宜與細節，或由甲○○與
         丙○○洽談合作事宜等，此部分戊○○所陳亦有先後不一
         情形，且戊○○、甲○○既然要與丙○○合作廢棄物處理事
         宜，但戊○○、甲○○於警、偵訊中均一再指陳丙○○違法
         處理廢棄物，其2人既先後2次仗義執言、好意勸說丙○○不可以亂倒垃圾，豈有可能與不法業者合作？又既要
         合作，丙○○為何不知戊○○之姓名，為何一下車就詢問
         戊○○是否叫「戊○○」？且元榮公司申請廢棄物清除項
         目為何，該場究竟如何處理廢棄物，是否一同出資、
         處理費如何計價、又如何賺取仲介費等？完全未見戊○○、甲○○具體明確說明合作事宜，顯與一般商業合作之
         情迥異，是戊○○、甲○○所辯與丙○○合作處理廢棄物云
         云，應為臨訟杜撰卸責之詞，不足採信。
       ⑸另觀戊○○、甲○○所提出10月6日當天至該回收場所拍攝
         丙○○回收場，堆滿回收物，並拍丁○○坐在挖土機上等
         內容之照片，業經戊○○、甲○○提出當日至該回收場所
         拍照片3張在卷可按（見偵查卷第63頁），縱然丙○○經
         營該廢棄物回收處理場有未依規定堆置或貯存或有其
         他違反相關環保法規之情事，但戊○○、甲○○、乙○○等
         人均非具有執法公權力單位人員，即縱為一般民眾欲
         檢舉，多不欲人知，暗中拍照蒐證方式進行檢舉，但
         戊○○、甲○○竟在無專業能力、保護措施或安全維護下
         ，公然駕車進入場區，逕自攀爬至所稱達1層樓高之回
         收堆置物頂端拍照、蒐證，顯與一般民眾檢舉之情迥
         異，其實反可徵戊○○、甲○○2人為阻撓丙○○經營該回收
         場，並藉丙○○場區內所存有違規情事以欲舉發為由作
         為其2人恐嚇取財之手段甚明，遑論戊○○、甲○○一再稱
         雙方有談妥合作協議。且丙○○確實成立「元榮實業有
         限公司」，業經辦理公司登記並領有新北市政府環保
         局廢棄物清除許可證，此有元榮實業有限公司變更登
         記表、章程及新北市政府環境保護局廢棄物清除許可
         證（可清除項目：一般廢棄物、一般事業廢棄物）及
         附表各1份在卷可憑（偵卷第166至190頁），戊○○、甲○○空言指摘丙○○違法經營云云，顯無所據。
       ⑹此外，並有車號000-0000號車輛詳細資料報表、甲○○將
         其行動電話門號留予丁○○之行動電話翻拍照片（見偵
         查卷第67、166至190、200頁）。
       ⑺綜上，戊○○、甲○○2人多次前往丙○○經營之回收場區，
         並非單純、好意勸導物亂丟垃圾，亦非為雙方合作而
         前往，顯為如丙○○、丁○○所述態度不友善、惡劣，甚
         至出言恫嚇而為索取費用而前往甚明，可認戊○○、甲○○2人共同基於恐嚇取財之犯意聯絡，於上開時、地以
         上開方式多次要求丙○○交付10萬元之行為，各該行為
         之內容分別含有加害丙○○生命、身體健康及財產之意
         ，其等行為已足令丙○○心生畏懼而致生危害於安全，
         然終因丙○○未給付而未遂等事證明確，戊○○、甲○○2人
         前開所辯無非卸責之詞，不足採信，其2人此部分犯行
         ，堪以認定。
    2.有關被告戊○○、甲○○、乙○○3人共犯傷害罪部分（均2罪）
        ：
　 　 ⑴訊據被告3人均坦承於107年10月6日下午3時許，由乙○○
        駕駛車號000-0000號自小客車至丙○○經營回收場，與丁○○、丙○○先後發生拉扯事宜之情不諱，但均否認傷害犯
        行。戊○○辯稱：我與甲○○不滿遭丙○○矇騙，遂於翌（6
        ）日與乙○○一同前往回收場找丙○○理論，並要拍照檢舉
        ，並沒有毆打丁○○，另因丙○○開車到場擋住出口，且一
        下車對我們叫囂，還持鎮暴槍對甲○○開一槍，也對我開
        槍，我為求自保才與丁○○、丙○○發生拉扯，應屬正當防
        衛。甲○○辯稱：我到回收場只有拍照，沒有傷害丁○○，
        且當時我們都上車本來要離開，但丙○○一開車過來就對
        我們叫囂，我就下車，一下車就被丙○○所持鎮暴槍擊中
        下巴，因此影響視線，戊○○、乙○○見狀才上前與丙○○發
        生拉扯，是基於正當防衛之意思，應構成正當防衛等語
        。乙○○亦稱：我當時人都在車上，並沒有對丁○○丟石頭
        ，也沒有打丁○○、丙○○，我是看到甲○○、戊○○都被丙○○
        的鎮暴槍打中，我才下車將戊○○、甲○○拉回車上開車離
        開云云。
      ⑵上開有關被告3人於107年10月6日下午3時許，由乙○○駕
        駛上開車號車輛，載戊○○、甲○○等人至丙○○經營回收場
        ，分別與丁○○、丙○○發生拉扯、毆打等並致丙○○、丁○○
        均受傷等節，業據證人證述如下：
　　    ①證人丙○○證稱：107年10月6日是戊○○、甲○○他們最後1
          次上來，我剛好不在，之後開車回去，就看到對方有
          3人將丁○○從怪手上拉下來，雙方在拉扯，我就先言
          語制止說有話好好說，我還說已經報警，戊○○說錢要
          付，不然就要開槍押人，我說有事大家好好說，但戊○○不理我，直接動手毆打我們父子，我和丁○○徒手將
          對方推開，我有帶防狼噴霧器，我就噴他們，丁○○掙
          脫打他的人，並過來我這邊幫我把他們推開，我才起
          來就打電話報案，也呼叫鄰居救命，戊○○、甲○○、乙○○等人就開休旅車離開，我並沒有與戊○○他們毆打，
          是他們打我們父子，但對方3個人將我壓制毆打，我
          才以防狼噴霧噴灑對方，丁○○掙脫另1人，讓我打電
          話報警並喊救命，對方看我報警，才開車離開等語（
          見偵查卷第146至147頁反面），於原審審理中亦證稱
          ：我下午會固定休息，10月6日那天下午3、4點我開
          車回場區，我看到我兒子丁○○在怪手上面，他們有拿
          磚頭丟，還有人拉他，時間太久我不記得是何人，我
          一下車對方就圍了過來，之後就發生扭打等語（見原
          審卷第230頁）。
   　   ②證人丁○○亦稱：107年10月6日一開始我在工作，他們
          開車上來，除了「黑仔」戊○○、「西瓜」甲○○外，還
          有1人叫我下去，我說不要下去，對方就用石頭丟我
          ，然後3人就上來將我推下去打，並揍我，剛好丙○○
          開車回來，就制止對方，對方就毆打我和丙○○，因對
          方人比較多，丙○○拿防狼噴霧噴對方，他們才離開等
          語（偵卷第148頁），於本院審理亦證稱：戊○○、甲○○、乙○○最後1次到場區時，我1人在場區駕駛挖土機
          工作，被告3人駕車來就問我這裡廢棄物何時要清掉
          ，說這裡無法從事清理廢棄物行業，還說五股是什麼
          地方你不知道嗎，並叫我下去，我不下去，乙○○就對
          我丟磚頭，後來戊○○、甲○○有爬上來拍照，還有過來
          跟我拉扯、有推我，有肢體碰觸，感覺是揍，之後我
          就下去，雙方發生口角爭吵，被告3人此時有先上車
          ，我父親此時趕過來，被告3人又要下車，我有將駕
          駛座車門往回推，阻止乙○○下車，戊○○、甲○○就下來
          打我父親，戊○○就對我父親說不按時交保護費就要開
          槍，之後就起衝突，被告3人分別攻擊我和我父親，
          我父親就對戊○○、甲○○噴辣椒水，那是罐裝辣椒水、
          噴霧狀，不是鎮暴槍，被告3人辣椒水噴到就開車離
          去，我與父親也開車先去醫院驗傷，醫院檢查出我還
          有輕微腦震盪，我父親臉部及身體都有受傷，當時很
          害怕戊○○等人再來，所以之後開車去更寮派出所報案
          ，我看到對方下車共有3人，至於車上有無其他人我
          沒注意，整個過程大約5至10分鐘等語（見本院卷第2
          53、256、259至262、273頁）。
 　     ③證人即更寮派出所員警林家維亦稱：我是負責處理丙○○於10月6日報案後處理事宜員警，當天接獲報案後，
          大約10分鐘到現場，到場後並未看到被告3人，我到
          場後打電話給報案的人，打很多通電話，報案人才出
          來，報案人出來後就說被打及被恐嚇，當時有看到丙○○、丁○○2人，我看不出異狀，但2人均有說受傷，我
          已忘記我有無檢查，丙○○、丁○○驗傷後有提出驗傷單
          ，丙○○是說被綽號「黑仔」的男子恐嚇，並提出電話
          及車號，我回派出所查詢車籍資料查出名字，再調資
          料給丙○○指認等語（見原審卷第241至248頁）。據上
          開證述，可見丙○○、丁○○2人事發後均報案，並因恐
          懼被告3人會再返回而均在該回收場鐵皮辦公室內，
          以致員警撥打多通電話後丙○○才接電話出來，可徵丙○○、丁○○2人確受驚嚇，且當下一出來看見員警，立
          即表示被打、被恐嚇，因此警方即請丙○○、丁○○先至
          醫院就醫檢驗後再至派出所製作筆錄，可認丙○○、丁○○確實遭被告3人攻擊毆打以致受傷。至於林家維雖
          於證述時，證稱沒有看到丁○○、丙○○身上有何異狀，
          應該沒有受傷等語，但經提示相關筆錄及診斷書後，
          即稱應該有受傷等語，可見林家維因事發後迄於原審
          作證之108年12月24日作證時，時間相距約1年多，對
          於本案當時處理情形與細節，難期記憶完整、正確無
          誤，是林家維此部分證述，並不足為有利於被告3人
          之認定。
    　 ④是據上開丙○○、丁○○多次證述其等證述內容前後、彼此
          間所述大致相符，並無矛盾或不一情事，如卻無發生
          上述傷害、出言恐嚇取財之言行，證人2人如何得以
          就事件發生經過、相關細節，被告等人之言語、行為
          、舉止等均為相同陳述，並於員警到場，經多次聯繫
          經確認後始敢從辦公室內出來，顯仍餘悸猶存，未敢
          貿然向前來之員警表明身份，如其2人實為攻擊者、
          加害人，怎會主動報警，曝其犯行，可認丙○○、丁○○
          2人所述10月6日遭被告3人傷害及恐嚇取財之過程，
          斷非臨時虛設、編造甚明。
   　 ⑶丙○○、丁○○於107年10月6日遭戊○○、甲○○、乙○○3人發生
        肢體衝突受傷，並遭恐嚇取財，丙○○於當日下午3時57
        分許撥打110報警，觀該次案情紀錄及處理回報記載為
        ：「據報上述地點：發生爭吵、糾紛情事，請派員處理
        並回報。報案人來電稱有3個流氓帶槍要去找他，請同
        仁注意本身安全。」處理回報記載：「警方到場未發現
        任何人，僅有報案人在場，據報案人所述稱有人至中興
        路三段198巷底，並毆打報案人，…，報案人至署立臺北
        醫院開立驗傷單立即至本所報案」，且該紀錄就案發地
        點記載部分，則為「新北市○○區○○小段，地址未講清楚
        就掛電話」等語，有蘆洲分局前開函附更寮所受理民眾
        （丙○○）110報案案件紀錄在卷可佐（見偵查卷第117頁
        ），可認丙○○於107年10月6日報案當下不僅甚為畏懼，
        且情況非常緊急，以致無法完整說明事發地點即掛斷電
        話，若其確持有如被告3人所稱之鎮暴槍，當可順利驅
        趕被告3人，掌控現場，何需報警求援。
   　 ⑷並互核丙○○、丁○○與戊○○、甲○○、乙○○等人互相拉扯、
        毆打及噴灑辣椒水後，各受傷害情形，即丙○○受有右眼
        下方挫傷紅腫（2×1公分）、左嘴角挫傷腫脹（4×4公分
        ）、右肘、右手均擦傷之傷害，丁○○受有左嘴唇內側撕
        裂傷（1公分）、右腕挫傷紅腫（4×2公分）等傷害，有
        衛生福利部臺北醫院於107年10月6日出具診斷證明書附
        卷可按（見偵查卷第53、57頁）；戊○○受有刺激性接觸
        性皮膚炎、結膜炎之傷，甲○○受有臉部擦傷、口腔內擦
        傷、左側踝部扭傷，亦有淡水馬偕紀念醫院出具診斷證
        明書，及甲○○受傷照片均在卷可按（見偵查卷第49、55
        、65頁），至於乙○○部分，則未提出任何診斷證明書。
        由上開診斷證明書所載之傷勢，可見甲○○除臉部、口腔
        有受傷外，其左側腳踝亦有扭傷之傷害，若如戊○○、甲○○所述，丙○○見甲○○一下車即持鎮暴槍攻擊甲○○，則甲○○受此衝擊，當立即返回車上，若無其他跑、跳、肢體
        移動，其腳踝如何扭傷，另戊○○雖稱其下車見丙○○先持
        鎮暴槍打到甲○○，就過去要搶槍，也被打到眼睛，但其
        眼睛經醫師檢查僅有結膜炎，顯與其所稱眼部所受擦傷
        為丙○○持鎮暴槍所傷之傷勢迥異，且本件衝突發生時間
        為10月6日下午3時許間，如戊○○受到威力較強之鎮暴槍
        攻擊致眼睛受傷，當立即就醫，但戊○○不僅未就醫，並
        於該日晚間9時許，先至蘆洲分局製作調查筆錄，迄至
        同日晚11時56分許，才至馬偕醫院急診室就醫，是否確
        有受到其所稱鎮暴槍攻擊，實有可疑，且觀戊○○就醫之
        診斷證明書醫師囑言記載部分為：病患（戊○○）自述被
        辣椒水噴臉及雙手，於107年10月6日晚間11時56分至本
        院急診，於10月7日0時24分出院，顯見戊○○就醫時，經
        醫師詢問其如何受傷，則陳遭辣椒水噴到，而非稱遭鎮
        暴槍擊中，益徵丙○○、丁○○所述甲○○、戊○○2人下車先
        與丙○○發生拉扯，並毆打丙○○，之後丙○○才持防狼噴霧
        器噴灑2人之情，與事實相符，較可採信，
      ⑸至於戊○○、甲○○、乙○○所均辯稱係基於正當防衛方與丙○○、丁○○發生上述拉扯衝突云云。然正當防衛乃源於個
        人保護及維護法秩序原則，係屬正對不正之權利行使（
        最高法院108年度台上字第62號判決意旨參照）。詳言
        之，正當防衛，係出於人類自我防衛本能，而成為自然
        法上之權利行為。但自另一方面言，基於法治國原則，
        國家具有避免人民受不法侵害，而保障其法益及維持法
        秩序之任務，故原則上禁止私人以自力救濟之方式，排
        除侵害，祇在急迫之情況，才不得不例外允許之。是刑
        法第23條前段規定正當防衛之違法阻卻事由，係以行為
        人對於現在不法之侵害，本乎防衛自己或他人之權利意
        思，在客觀上有時間之急迫性，並具備實行反擊、予以
        排除侵害之必要性，且其因而所受法益之被害，亦符合
        相當性之情形，斯時實行防衛行為者，始稱相當（最高
        法院108年度台上字第2679號判決意旨參照）。據前，
        本件戊○○、甲○○、乙○○3人顯非單純路過丙○○回收場，
        而入內好意勸說，戊○○、甲○○於原審均改稱前往該回收
        場係欲找丙○○理論云云，然丙○○縱稱將來有機會可以合
        作等語，顯為客套禮貌言行，並不因此可認其已與戊○○
        、甲○○達成任何合作協議甚明，此亦為戊○○、甲○○所認
        知，且單純表達不滿，大可以電話聯繫說明解釋，何需
        如此周章3人共同前往該回收場。另由丙○○、丁○○、戊○○、甲○○等人所受傷勢，可見戊○○、甲○○、乙○○到場先
        與丁○○拉扯，原均上車後，在見丙○○趕回場內，又立即
        下車與丙○○、丁○○發生口角爭執，顯已基於傷害犯意聯
        絡而為後續之拉扯、推打行為甚明，均非基於防衛自己
        之意思，自無主張防衛權之餘地，而不得主張正當防衛
        。
      ⑹綜上，被告戊○○、甲○○、乙○○前開所辯均係卸責之詞，
        不足採信，是其3人共犯傷害犯行亦堪認定。
二、不另為無罪諭知部分（有關被告戊○○、甲○○對丁○○犯恐嚇取
    財未遂罪部分）：
（一）公訴意旨另以：被告戊○○、甲○○2人共同意圖為自己不法
      之所有，基於恐嚇取財之單一犯意，於107年9月下旬某日
      起至10月6日間，共同多次前往新北市○○區○○路0段000巷○○段○○小段000之2由丙○○經營廢棄物回收場，以該處及鄰
      近山區皆是渠等勢力範圍，若要在該處從事廢棄物清理，
      必須於每月5號前，交付10萬元保護費，否則不許在此從
      事廢棄物清理工作，若有不從將開槍押人等加害丙○○之子
      丁○○生命、身體安全之事，恐嚇丁○○，致使丁○○心生畏懼
      ，因認被告戊○○、甲○○2人上開所為對丁○○亦構成恐嚇取
      財未遂罪等語。
（二）然查，該上開廢棄物回收場，為丙○○所成立元榮公司經營
      之回收場，丁○○為丙○○之子，案發時尚為學生，平日在該
      處協助幫忙整理場內回收廢棄物等節，業據丁○○、丙○○陳
      述在卷（見偵查卷第145至148頁，原審卷第235頁），且
      有丙○○提出元榮實業有限公司變更登記表、營業項目、公
      司章程、新北市政府環境局廢棄物清除許可證、附表、附
      錄二在卷可按。而被告戊○○、甲○○係因丁○○之父親丙○○成
      立元榮公司，並在上址經營廢棄物回收處理場，故認有利
      可圖，而多次前往該回收場，均找丙○○恫嚇按月交付10萬
      元，如不交付，或稱不得在該處經營、或砸車、或開槍等
      語恐嚇丙○○，致丙○○心生畏懼或詢問附近營業鄰人代為協
      調，或購買防狼噴霧器自保或報警請警方加強附近巡邏等
      而不遂，丁○○雖因協助丙○○處理回收物而在場，並見戊○○
      、甲○○等人駕車到場內，但戊○○、甲○○均找丙○○談交付保
      護費事宜，此際丙○○顯為保護丁○○，多會將丁○○支開，甚
      至戊○○、甲○○欲利用丙○○經營廢棄物回收場，強行要求由
      其2人負責叫載運廢棄物清除業者前往該回收場傾倒廢棄
      物方式，再由其實際收取相關費用之方式以達收取費用之
      目的，甲○○告知丁○○後，丁○○仍先聯繫丙○○，確認得否讓
      甲○○、戊○○所叫車輛載運廢棄物入場，待該載運廢棄物車
      輛抵達時，仍由丙○○出面察看與甲○○商議處理費等節，業
      據丙○○、丁○○證述：父親成立公司在做資源回收場、廢棄
      物之處理，我父親是公司負責人，我幫忙駕駛挖土機，戊○○、甲○○等人來場區約10次內，但我並非每次均在場，且
      他們來場區找我父親時，我父親會叫我到旁邊做我的工作
      ，父親說他們來說要收10萬元，並稱五股是他們管區，還
      說我們不是合法業者要清掉，之後我父親表示認為對方不
      友善，所以有去更寮所備案等語甚詳（見本院卷第252至2
      71頁）。另10月6日當天被告戊○○、甲○○因丙○○未依要求
      交付10萬元，即與乙○○等3人一同再至場內，因僅有丁○○1
      人在場內操作挖土機，即先場區內拍照，並向丁○○稱：你
      知道五股是什麼地方嗎，且與丁○○發生口角，待丙○○趕回
      場區，戊○○、甲○○才對丙○○表示如未按時交保護費就要開
      槍等語（見本院卷第253至262頁）。據上，可認戊○○、甲○○多次到回收場要求支付保護費，並出言恫嚇等之對象均
      為負責經營上開回收場之元榮公司之負責人丙○○甚明，縱
      然丁○○協助整理場區而在場，或有聽聞戊○○、甲○○所出言
      恫嚇要索10萬元，但其僅在場協助操作挖土機，整理場區
      廢棄物，戊○○、甲○○到場區既找丙○○，且於丙○○在場時才
      會稱交付10萬元，如未按時交付將開槍等恫嚇言語，可見
      戊○○、甲○○恐嚇取財對象為該回收場負責人丙○○甚明。　
（三）據上，此部分並無證據可認被告戊○○、甲○○有公訴意旨此
      部分所指之犯行，此部分既屬不能證明，本應為無罪之諭
      知，然公訴意旨認此部分如成立犯罪，因與上開論證屬實
      之恐嚇取財未遂部分（對丙○○部分），有裁判上一罪之想
      像競合犯關係，爰不另為無罪之諭知，附此敘明。
三、論罪：
（一）新舊法比較：
   1、戊○○、甲○○共犯恐嚇取財未遂罪部分：
      戊○○、甲○○2人於上開接續共犯恐嚇取財未遂犯行為後，
      刑法第346條第1項規定於108年12月25日修正公布，並自
      同年月27日起生效施行。修正前該項規定：「意圖為自己
      或第三人不法之所有，以恐嚇使人將本人或第三人之物交
      付者，處6月以上、5年以下有期徒刑，得併科1千元以下
      罰金。」；修正後則規定：「意圖為自己或第三人不法之
      所有，以恐嚇使人將本人或第三人之物交付者，處6月以
      上5年以下有期徒刑，得併科3萬元以下罰金。」，即修正
      後規定係依刑法施行法第1條之1第2項前段規定將罰金提
      高30倍，即將原本之銀元修正為同額之新臺幣，其修正之
      結果不生有利或不利於行為人之情形，自非法律變更，當
      亦不生新舊法比較之問題，而應依一般法律適用原則，逕
      行適用裁判時之法律。
 　2、被告戊○○、甲○○、乙○○等人於107年10月6日為傷害犯行後
      ，刑法第277條第1項規定於108年5月29日修正公布，並自
      同年月31日起生效施行。修正前該項規定：「傷害人之身
      體或健康者，處3年以下有期徒刑，拘役或1千元以下罰金
      。」；修正後則規定：「傷害人之身體或健康者，處5年
      以下有期徒刑、拘役或50萬元以下罰金。」，經比較新舊
      法之結果，修正後該條項規定之有期徒刑刑度由3年以下
      提高至5年以下，並提高罰金刑之法定刑度，以修正前刑
      法第277條第1項規定較有利於被告戊○○、甲○○、乙○○，應
      依刑法第2條第1項前段規定，適用戊○○、甲○○、乙○○3人
      行為時法即修正前刑法第277條第1項規定論處。
（二）被告戊○○、甲○○所犯恐嚇取財未遂罪部分：
   1、查戊○○、甲○○多次前往丙○○經營回收場，對負責經營之丙○○表示在此經營回收場需月繳付10萬元，如不繳付即不得
      在此經營、或以要開槍等語恫嚇丙○○，然因丙○○無力支付
      而未得逞所為，均係犯刑法第346條第3項、第1項之恐嚇
      取財未遂罪。
 　2、戊○○、甲○○就此部分犯行，有犯意聯絡及行為分擔，應論
      以共同正犯。
　 3、戊○○、甲○○自107年9月下旬間起至同年10月5日、6日間，
      在此期間內多次至上址回收場向丙○○為恐嚇取財犯行，各
      次行為時間密接，且係基於同一之恐嚇取財犯意，並侵害
      相同被害人之財產法益，各行為之獨立性極為薄弱，依一
      般社會健全觀念，難以強行分開，在刑法評價上，應視為
      數個舉動之接續施行，論以接續犯之一罪。
（三）被告戊○○、甲○○、乙○○所犯傷害罪部分：
   1、查戊○○、甲○○、乙○○3人於107年10月6日至丙○○回收場，
      先見丁○○在該處工作，而對其拉扯，並於丙○○趕至現場，
      即承前傷害丁○○之犯意聯絡及行為分擔，並另起傷害丙○○
      之犯意聯絡，分別徒手毆打丁○○、丙○○等所為，其等犯意
      既屬各別，所為均係犯修正前刑法第277條第1項之傷害罪
      （共2罪）。
   2、被告戊○○、甲○○、乙○○，就此部分傷害犯行，均有犯意聯
      絡及行為分擔，應論以共同正犯。
（四）戊○○、甲○○所犯上開恐嚇取財未遂罪、傷害罪（2罪）、
      乙○○所犯上開傷害罪（2罪）等各罪間，犯意各別，行為
      互殊，應予分論併罰。
（五）刑之加重、減輕：
 　1、累犯加重部分：
 　（1）被告戊○○、甲○○有上述事實欄所載前案經判處有期徒刑
        並執行完畢紀錄，有卷附本院被告前案紀錄表在卷可稽
        ，被告戊○○、甲○○於前開案件受有期徒刑之執行完畢後
        ，5年以內故意再犯有期徒刑以上之罪，均為累犯。
 　（2）參照最高法院108年度台非字第176號、109年度台上字
        第371號判決意旨，審酌被告戊○○前有持槍恐嚇之犯罪
        紀錄，被告甲○○前有加重強盜前科，竟於前案執行完畢
        未久，再為本案相似類型、罪質具有暴力犯罪，並毆打
        丙○○、丁○○成傷，顯見戊○○、甲○○未能悛悔改過，符合
        累犯者有其特別惡性及對刑罰反應力薄弱之立法理由，
        並無司法院釋字第775 號解釋所指個案應量處最低法定
        刑、卻無法適用刑法第59條在內減輕規定之情形，均應
        依刑法第47條第1項加重其刑。
　 2、未遂犯減輕部分：　　
　　　被告戊○○、甲○○就上開對丙○○為恐嚇取財未遂犯行部分，
      均已著手於恐嚇取財之實行而不遂，為未遂犯，爰依刑法
      第25條第2項，按既遂犯之刑度減輕之。
　 3、被告戊○○、甲○○同時有上開加重、減輕事由，依刑法第71
      條第1項，先加後減之。　
四、無罪部分（即被告乙○○被訴共犯恐嚇取財未遂罪部分）：
（一）公訴意旨另以：被告乙○○自107年9月下旬某日起至同年10
      月6日止，與被告戊○○、甲○○共同意圖為自己不法所有，
      基於恐嚇取財之犯意聯絡，於107年9月下旬某日起與戊○○
      、甲○○共同前往丙○○經營之回收場，以該處及鄰近山區為
      渠等勢力範圍，若要在該處經營廢棄物清理，需於每月5
      日前給付10萬元保護費，否則不准在該處從事廢棄物清理
      工作，如有不從將開槍押人等加害丙○○、丁○○生命、身體
      、財產安全之事，恐嚇丙○○、丁○○，接續於同年10月5日
      因交付保護費期限屆至，丙○○並未繳付，即以電話告知若
      不給付將會砸車，見丙○○仍不從，續於10月6日，3人再至
      上開回收場，共同基於接續恐嚇取財之犯意，將丁○○自怪
      手拉下，並恫嚇丁○○稱不得在此營業，並見丙○○駕車趕回
      ，仍接續上開恐嚇取財犯意，徒手或持木棍毆打丙○○，並
      持疑似槍枝物品，稱再不交10萬元，明天來就是開槍等語
      恫嚇丙○○後始離去，因認被告乙○○就上開犯行部分，係犯
      刑法第346條第3項、第1項之恐嚇取財未遂罪嫌，並與被
      告戊○○、甲○○有共同正犯關係等語。
（二）按犯罪事實應依證據認定之，無證據不得認定犯罪事實；
      不能證明被告犯罪者，應諭知無罪之判決，刑事訴訟法第
      154條第2項、第301條第1項分別定有明文。又按認定犯罪
      事實所憑之證據，雖不以直接證據為限，間接證據亦包括
      在內，然而無論直接證據或間接證據，其為訴訟上之證明
      ，須於通常一般之人均不致有所懷疑，而得確信其為真實
      之程度者，始得據為有罪之認定，倘其證明尚未達到此一
      程度，而有合理之懷疑存在而無從使事實審法院得有罪之
      確信時，即應由法院諭知被告無罪之判決（最高法院76年
      台上字第4986號判決意旨參照）。而共犯之成立，除共同
      實施犯罪行為者外，其就他人之行為負共犯之責者，以有
      意思聯絡為要件，若事前並未合謀，實施犯罪行為之際，
      又係出於行為者獨立之意思，即不負共犯之責；共同正犯
      之所以應對其他共同正犯所實施之行為負其全部責任者，
      以就其行為有犯意之聯絡為限，若他犯所實施之行為，超
      越原計畫之範圍，而為其所難預見者，則僅應就其所知之
      程度，令負責任，未可概以共同正犯論（最高法院103年
      度台上字第4463號、102年度台上字第2199號判決意旨參
      照）。　　　
（三）公訴意旨認被告乙○○涉犯上述恐嚇取財未遂罪嫌部分，無
      非以證人丙○○、丁○○之證述為其主要依據。訊據被告乙○○
      堅詞否認有參與此部分犯行，辯稱：我之前並未與戊○○、
      甲○○前往丙○○回收場過，平時我都要上班，於107年10月6
      日當天休假，臨時去找戊○○，就陪戊○○、甲○○至上址資源
      回收場，且我未曾出言恐嚇丙○○、丁○○索討保護費等語。
（四）經查：
   1、證人丙○○、丁○○雖稱，除遭綽號「黑仔」之戊○○及綽號「
      西瓜」之甲○○出言恐嚇取財外，並有其他人與戊○○、甲○○
      一同至回收場，每次約有3、4名男子一同到場，10月6日
      當天乙○○也有到場等語，雖可認10月6日當日乙○○駕車載
      戊○○、甲○○一同至該回收場，並與戊○○、甲○○一同對丙○○
      、丁○○2人發生拉扯、互毆等傷害行為，然乙○○於107年10
      月6日前，是否曾與被告戊○○、甲○○一同前往恐嚇告訴人
      丙○○、丁○○，顯有未明。
   2、據丙○○於原審審理中證稱：戊○○、甲○○於107年9 至10月
      間曾多次至我開設之資源回收場，要求我交保護費，有時
      2個人來，有時3、4個人來，但下車的都是綽號「黑仔」
      和「西瓜」，我並沒有看過乙○○等語（見原審卷第224、2
      26、235頁）。且丁○○於本院審理中亦證稱：107年10月6
      日之前戊○○、甲○○等人到回收場很多次，他們來時是由戊○○開一輛銀色WISH小客車，甲○○坐在副駕，我有在場有看
      到，至於車上有無其他人我並不清楚，印象中這數10次僅
      有戊○○、甲○○下來，乙○○僅有在10月6日衝突當天有來，
      之前並沒有看到乙○○有到場區等語，即丙○○從警、偵訊，
      迄原審審審理中就其遭戊○○、甲○○恐嚇勒索保護費及傷害
      等情節均指訴不移，然依證人丙○○於原審審理中之證言及
      丁○○於本院審理中再三確認後之證述可知，除10月6日當
      日看到乙○○外，其餘數10次遭恐嚇取財之行為人均為戊○○
      、甲○○2人甚明，顯無從逕認乙○○除於107年10月6日與被
      告戊○○、甲○○至回收場共同傷害丙○○、丁○○外，即推論其
      一同參與戊○○、甲○○於9月底至10月5日前對丙○○恐嚇取財
      之行為。
 　3、另乙○○雖於107年10月6日當天與戊○○、甲○○一同至場區，
      而與丁○○、丙○○分別發生拉扯、推擠、互毆等傷害行為，
      然當日被告3人與丁○○、丙○○先後發生口角、肢體衝突之
      過程，觀證人丁○○證稱：107年10月6日那天被告3人開車
      到場區，當時只有我1人在挖土機上操作，戊○○就說這裡
      廢棄物何時要清掉，這裡不能從事廢棄物清理行業，還說
      五股是什麼地方你知道嗎，被告3人就叫我下來，我不下
      去，然後對我丟磚頭，之後戊○○、甲○○爬上來拍照，還對
      我拉扯、推打，雙方發生口角，之後我自己下去，被告3
      人有先上車，之後我父親及時趕到，知道戊○○本名，就問
      他是否叫戊○○，被告3人才又下車，我父親到場後，被告
      他們才說不按時交保護費就要開槍，之後雙方起衝突，乙○○攻擊我，戊○○、甲○○打丙○○，我父親就對他們噴辣椒水
      ，被告3人才開車離去，整個衝突過程約5至10分鐘等語（
      見本院卷第253、262、270、272頁），是由丁○○上開所述
      ，可知被告3人到場見丁○○在場區內操作挖土機，即提出
      質疑該處不得從事廢棄物清除，詢問何時將廢棄物清除，
      待丙○○趕到場，因其叫喚戊○○姓名，表示知悉綽號「黑仔
      」本名，其為何人，雙方起口角，戊○○因此向丙○○稱不按
      時交保護費就要開槍等語，之後即發生肢體衝突，可見戊○○因先與丙○○起口角，並因而口出上開恫嚇之詞，則乙○○
      於10月6日前既未曾至回收場，其是否明知戊○○、甲○○已
      於9月下旬起多次前往該場區向丙○○恐嚇取財之行為，而
      仍於10月6日當日與戊○○、甲○○一同到場，而就戊○○、甲○○恐嚇取財行為有參與一同分擔行為？實尚有疑義。且10
      月6日下午3時許，整個衝突過程僅約5至10分鐘，時間上
      甚為短暫，乙○○即將遭辣椒水噴灑到之戊○○、甲○○帶上車
      離開，而無與丙○○有其他談判或接續之恐嚇取財之過程，
      則在10月6日前並無積極證據證明戊○○、甲○○多次對丙○○
      為恐嚇取財之犯行，乙○○有共同參與行為，且10月6日當
      日乙○○擔任駕駛載戊○○、甲○○至該回收場區，雙方起口角
      至衝突時間甚短，從上述口角、衝突過程中，亦未見乙○○
      對丙○○有任何恐嚇取財行為，或與戊○○、甲○○有犯意聯絡
      ，難認乙○○對於戊○○、甲○○所為恐嚇取財犯行有何犯意聯
      絡及行為分擔。　 　
（五）綜上，本件依公訴人所提前開證據，尚不足以證明被告乙○○有公訴意旨所指共犯恐嚇取財之犯行。此外，復查無其
      他積極證據足證乙○○有公訴意旨所指此部分犯行，自應為
      有利乙○○之認定，基於罪疑唯輕之法理，應為被告乙○○此
      部分無罪之諭知，以昭審慎。
五、撤銷改判之理由（有關戊○○、甲○○共犯恐嚇取財未遂罪部分
    ）：　　　　　
（一）原審就被告戊○○、甲○○2人前開共犯恐嚇取財未遂罪部分
      ，予以論罪科刑，固非無見，惟查：
 　1、原審判決就被告戊○○、甲○○2人所為恐嚇取財對象除丙○○
      外，並認對丁○○亦為恐嚇取財之犯行，然本件戊○○、甲○○
      恐嚇取財對象為該場區之負責經營者並為公司負責人之丙○○，並未對丁○○為恐嚇取財之言行，但原審逕認戊○○、甲○○同時對丁○○為恐嚇取財未遂犯行部分，顯有未洽。
 　2、被告戊○○、甲○○2人於107年10月5日亦有前往場區，由綽
      號「黑仔」之戊○○對丙○○出言恐嚇，丙○○因畏懼而報警等
      節，為證人丙○○證述甚詳，然原審事實欄所載戊○○於10月
      5日致電予丙○○恫嚇，即戊○○是以電話聯絡方式恐嚇丙○○
      ，但理由欄所載丙○○證述內容所載為戊○○他們每天下午3
      點開車到回收場，次數多達20次等語，並未證述10月5日
      接獲戊○○電話，並於電話中出言恫嚇之情甚明，顯有判決
      事實與理由不符之情形。
 　3、就107年10月6日下午3時許，戊○○、甲○○、乙○○等人至回
      收場時，戊○○、甲○○見丙○○駕車返回後，並起口角爭執，
      戊○○即對丙○○稱要按時交10萬元，如未交付，則會開槍等
      語恫嚇丙○○，業經證人丙○○、丁○○證述在卷，惟原審卻認
      丙○○、丁○○所證述戊○○、甲○○恐嚇取財行為僅止於10月5
      日，丙○○於原審並未證述戊○○、甲○○於該10月6日下午至
      場區有出言恐嚇取財之情形，而認證據不足以證明戊○○、
      甲○○此部分犯行，並以該部分與前開恐嚇取財未遂犯行間
      具有實質上一罪接續犯之關係，而不另為無罪諭知部分，
      亦有未洽。
（二）被告戊○○、甲○○就其2人共犯恐嚇取未遂犯罪部分提起上
      訴，仍執前詞均否認犯罪，均無理由，業經本院指駁如前
      ，檢察官就被告戊○○、甲○○共犯恐嚇取財未遂罪部分以原
      審量刑過輕為由提起上訴，雖未指摘上開情節，但原判決
      既有前揭可議之處，並涉檢察官上訴所指量刑審酌基準（
      詳如後述），是檢察官此部分上訴為有理由，自由本院撤
      銷改判。
（三）量刑：　　　　　
      爰審酌被告戊○○、甲○○均正值壯年，智識正常、身心健康
      ，竟不思循個人所需財物當應由己付出勞力、心力正當取
      得，竟見丙○○成立公司經營廢棄物回收場，顯有獲利，即
      趁該場區地處偏僻，為順利得財，假藉名目出言恐嚇丙○○
      ，迫其就範每月交付10萬元款項，雖未得逞，但其2人行
      徑無賴、惡劣，欺人甚鉅，所為嚴重危害治安，並為迫使
      丙○○就範屈服交付財物，竟夥同不知情乙○○一同前往場區
      藉口違法經營，拍照蒐證，實則惡意阻饒丙○○經營行為，
      蔑視法令，應予非難，兼衡戊○○、甲○○等人上開所為犯罪
      動機、目的、手段，並觀丙○○長時間因受恫嚇，對戊○○、
      甲○○甚為畏懼，甚至報警後，偵審中多要求隔離詰問，甚
      至於原審審理中稱其因此罹患恐慌症，交互詰問過程中多
      次情緒激動、全身顫抖之情，有原審審理筆錄記載甚詳可
      參（見原審卷第232至233、239至240頁），足見被告戊○○
      、甲○○所為致丙○○身心受創甚鉅；復衡以被告戊○○、甲○○
      犯後否認犯行，迄未與丙○○和解或致歉，竟向市議員陳情
      、檢舉該回收場違規等方式欲對丙○○及承辦員警施壓（見
      原審108年度審易字2348號卷第95至96頁）等犯後態度，
      兼衡戊○○、甲○○於原審中所陳智識程度、家庭經濟、生活
      狀況等一切情狀，量處如主文第2項所示之刑。　　　　
六、上訴駁回之理由（有關戊○○、甲○○、乙○○共犯傷害罪〈2罪〉
    部分，及乙○○共犯恐嚇取財未遂罪無罪部分）：
（一）有關戊○○、甲○○、乙○○共犯傷害罪部分：
　 1、原審就戊○○、甲○○、乙○○共犯傷害罪犯行部分，基於以上
      相同認定，以戊○○、甲○○、乙○○等人犯罪事證明確，適用
      刑法第28條、修正前刑法第277條第1項、第47條第1項、
      刑法施行法第1條之1第1項、第2項前段等規定，審酌被告
      3人恣意毆打丙○○、丁○○成傷，所為欠缺法治觀念，應予
      非難，兼衡被告3人此部分所為之犯罪之動機、目的、手
      段，犯後就此部分傷害犯行否認犯罪，迄未與告訴人2人
      達成和解賠償損害之犯後態度，暨被告3人之素行、智識
      程度、生活狀況等一切情狀，戊○○、甲○○2人共同犯傷害
      罪部分，共2罪，均累犯，各量處有期徒刑4月（2罪），
      並諭知易科罰金之折算標準，並定應執行有期徒刑6月，
      及易刑標準；乙○○共同犯傷害罪部分，則量處有期徒刑3
      月（2罪），並諭知易科罰金之折算標準，並定應執行刑
      有期徒刑4月，及諭知易科罰金之標準，經核原審此部分
      就被告3人共犯傷害罪部分之認事用法並無違誤，量刑暨
      所定應執行刑等均屬妥適，應予維持。
 　2、檢察官就被告3人共犯傷害罪部分上訴，以原審量刑未能
      充分反應被告之罪責，難達刑罰教育功能等語，惟按刑罰
      之量定，為事實審法院之職權，倘法院已審酌刑法第57條
      各款所列情狀，而所量定之刑並未逾越法定刑範圍，亦無
      顯然失當情形，自不得任意指為違法（最高法院92年度台
      上字第2116號判決意旨參照），是量刑之輕重，屬於為裁
      判之法院得依職權自由裁量之事項，苟其量刑已以行為人
      之責任為基礎，並斟酌刑法第57條各款所列情狀，在法定
      刑度內，酌量科刑，如無偏執一端，致明顯失出失入情形
      ，不宜僅就量刑部分遽指為不當或違法。原判決就被告3
      人共犯傷害罪部分之犯罪情節已予明白認定，並依刑法第
      57條規定，以被告3人之責任為基礎，審酌一切情狀予以
      量刑，並詳述量刑理由。修正前刑法第277條第1項之罪，
      法定本刑為3年以下有期徒刑、拘役或1000元以下罰金，
      本案戊○○、甲○○2人為達索財目的，夥同乙○○一同前往，
      戊○○、甲○○假借拍照、舉發，實則為索取財物，乙○○不分
      青紅皂白、不明就裡參與戊○○、甲○○之傷害犯行，均以徒
      手傷害丙○○、丁○○2人犯行所為，對丙○○、丁○○造成之傷
      勢等，實無可取，本案原判決量處被告3人分別為有期徒
      刑4月及3月（均2罪）之刑度，並未輕縱，核屬事實審法
      院量刑職權之適法行使，顯已斟酌刑法第57條各款所列情
      狀，而為刑之量定，並與公平正義之精神無違，客觀上亦
      不生量刑畸重畸輕之裁量權之濫用，形式上觀察，尚無認
      定事實錯誤、量刑瑕疵或違背法令之情形，自無檢察官上
      訴意旨所指量刑過輕之情。故檢察官此部分上訴，為無理
      由，應予駁回。被告3人就此部分均上訴，並以前詞否認
      犯行，然被告乙○○確有參與傷害犯行，另被告戊○○、甲○○
      2人當時所為並不構成正當防衛，業經說明如前，被告3人
      此部分上訴均無理由，亦應予駁回。
（二）被告乙○○共犯恐嚇取財未遂無罪部分：
   1、此部分經原審審理後，認依檢察官所提卷內證據資料，不
      能證明被告乙○○與戊○○、甲○○共同對丙○○、丁○○犯恐嚇取
      財未遂部分成立犯罪，而為被告乙○○無罪之諭知，核無不
      合，應予維持。
 　2、檢察官上訴意旨稱被告乙○○於警、偵訊中所辯顯屬不實，
      且乙○○於10月6日與戊○○、甲○○2人至該場區毆傷丙○○、丁○○2人，如僅屬單純偶然，大可表明不知雙方衝突起因，
      但竟與戊○○、甲○○之辯解為相同之答辯，而認乙○○刻意迎
      合戊○○、甲○○之辯詞，實為掩飾其與戊○○、甲○○一同為恐
      嚇取財犯行等語，然丙○○、丁○○均證稱於10月6日前均未
      見過乙○○，實際到場恐嚇者僅有戊○○、甲○○，並不清楚車
      上尚有何人及10月6日當天衝突僅約5至10分鐘，時間甚短
      ，且出言恫嚇者為戊○○、甲○○，亦非乙○○，則在此短暫衝
      突時間內乙○○是否得以瞭解戊○○、甲○○所述用意，並即參
      與戊○○、甲○○2人恐嚇取財之犯行內，實有存疑，實難以
      乙○○事後辯解內容與戊○○、甲○○所述相同，因而驟認乙○○
      就戊○○、甲○○2人恐嚇取財犯行具有犯意聯絡及行為分擔
      ，卷內也無乙○○於10月6日前與戊○○、甲○○2人一同前往場
      區向丙○○索討財物，並出言恫嚇時確有在場，或為任何分
      擔行為之事證可佐，是此部分被告乙○○被訴共犯恐嚇取財
      未遂罪之犯嫌積極證據尚有不足，基於無罪推定原則，即
      應為無罪之諭知。檢察官上訴亦未提出其他積極證據證明
      被告乙○○此部分確有與戊○○、甲○○共同為恐嚇取財犯行，
      因認檢察官此部分上訴顯無理由，應予駁回。
據上論斷，應依刑事訴訟法第368條、第369條第1項前段、第364
條、第299條第1項前段，判決如主文。
本案經檢察官洪松標提起公訴，檢察官高肇佑提起上訴，檢察官
戴文亮到庭執行職務。
中　　華　　民　　國　　109 　年　　11　　月　　5 　　日
                  刑事第十四庭  審判長法　官  黃斯偉
                                      法　官  許泰誠
                                      法　官  程克琳
以上正本證明與原本無異。
不得上訴。
                                      書記官  劉靜慧
中　　華　　民　　國　　109 　年　　11　　月　　6 　　日
附錄本案論罪科刑法條全文：
中華民國刑法第346條
意圖為自己或第三人不法之所有，以恐嚇使人將本人或第三人之
物交付者，處6月以上5年以下有期徒刑，得併科3萬元以下罰金
。
以前項方法得財產上不法之利益或使第三人得之者，亦同。
前二項之未遂犯罰之。　　　　
修正前中華民國刑法第277條第1項：
傷害人之身體或健康者，處3 年以下有期徒刑、拘役或1 千元以
下罰金。